【裁判字號】    92,訴,1026
【裁判日期】    920523
【裁判案由】    違反森林法
【裁判全文】
臺灣臺中地方法院刑事判決                        九十二年度訴字第一０二六號
    公  訴  人  臺灣臺中地方法院檢察署檢察官
    被      告  甲○○
    被      告  乙○○
右列被告因違反森林法案件，經檢察官提起公訴（九十二年度偵字第六二０二號），
本院判決如左：
    主  文
甲○○、乙○○結夥二人以上，竊取森林副產物，各處有期徒刑陸月，均併科罰金陸
佰肆拾肆元；有期徒刑如易科罰金均以參佰元折算壹日，罰金如易服勞役均以參佰元
折算壹日；均緩刑肆年。鋤頭、刀鏟各壹把，均沒收。
    事  實
一、甲○○、乙○○共同意圖為自己不法之所有，結夥於民國九十二年三月十六日十
    時許，在台中縣和平鄉○○村○○路二二‧八公里（起訴書誤載為二三‧八公里
    ）旁道路進入約五百公尺處，即行政院農業委員會林務局東勢林區管理處雙崎工
    作站（以下簡稱為東勢林區管理處雙崎工作站）所轄管八仙山事業區第十三林班
    地國有林地內（非保安林），二人分持所共有之鋤頭、刀鏟各一把，竊取森林副
    產物孟宗筍（又稱冬筍）共二十三台斤（山價每台斤新台幣《下同》二十八元，
    合計六百四十四元；市價一台斤六十元，合計一千三百八十元），得手後，將前
    開孟宗筍放置於現場附近所拾取之提袋中。後於九十二年三月十六日十時五十分
    許，為台中縣警察局和平分局大棟派出所巡佐簡文育、警員董進明率山警徐文權
    、陳榮碧於前開地點當場查獲，並扣得甲○○、乙○○共有而供犯罪所用之前開
    鋤頭、刀鏟各一把（未隨案移送）。
二、案經台中縣警察局和平分局報請臺灣臺中地方法院檢察署檢察官偵查起訴。
    理  由
一、前揭事實業據被告甲○○、乙○○於警訊時、偵查中及本院審理時坦承不諱，並
    經證人即東勢林區管理處雙崎工作站技士員鍾士添於警訊時證述明確，復有職務
    報告書、贓物領據、現場圖、森林被害告訴書、相片、位置圖與行政院農業委員
    會林務局東勢林區管理處雙崎工作站九十二年四月二十八日勢雙字第０九二三四
    ０一二六五號函在卷可稽。本件事證明確，被告等犯行均堪認定。
二、按森林係指林地及其群生竹、木之總稱；依其所有權之歸屬，分為國有林、公有
    林及私有林，森林法第三條定有明文；而被告二人前開行竊地點係屬國有林，亦
    有前開東勢林區管理處雙崎工作站函可憑，則該處屬森林法所稱之「森林」無疑
    。另按所謂「副產物」，指樹皮、樹脂、種實、落枝、樹葉、灌藤、竹筍、草類
    、菌類及其他主產物以外之林產物，國有林林產物處分規則第三條第二款著有明
    文；則前開孟宗筍（又稱冬筍），乃竹筍，屬森林法所稱之副產物無訛，此亦有
    前開東勢林區管理處雙崎工作站函可參。復按森林法第五十二條第一項第四款所
    稱結夥二人以上，其實施犯行之共同正犯人數，係採實施共同正犯說，亦即指實
    施中之共犯二人以上者而言。其非在場實施或分擔行為之一部者，不得算入結夥
    人數之內（最高法院八十八年度台上字第五一五九號判決參照）；本件被告二人
    共同意圖為自己不法之所有，於前開時、地竊取森林副產物，二人並均在場實施
    或分擔行為之一部分，則二人所為自與森林法第五十二條第一項第四款之結夥二
    人以上竊取森林副產物罪之構成要件該當。且被告等既已將所竊得前開森林副產
    物放置於前開提袋中，前開森林副產物已置於其等實力支配之下，其等竊取森林
    副產物之行為，應係既遂。至被告二人雖係駕駛車牌號碼為Ａ２－９４９９號自
    用小客車前往前開行竊地點，業據被告二人供述在卷；然森林法第五十二條第一
    項第六款乃在防止或預防使用動力設備之大規模盜伐林木之行為，被告等使用前
    開自用小客車，既純係代步之交通工具，且別無證據足資證明前開自用小客車係
    欲供搬運贓物之用，則被告等所為自與該條款之加重條件不符（最高法院八十六
    年度台上字第一一六四號判決參照），併此敘明。至前開提袋，雖係被告等於前
    開時、地拾獲之物，然別無證據足資證明前開提袋究係他人遺失物或其他離本人
    持有之物或拋棄物，而尚無法認定被告等另涉侵占罪嫌；況縱認被告等另構成侵
    占遺失物或其他離本人持有物罪，惟被告等係竊取前開森林副產後，始起意於現
    場拾獲前開提袋，業據被告等供述在卷，則尚難認與本件犯罪有何牽連犯或其他
    裁判上一罪之關係，本院亦不得併予審究，併此敘明。
三、核被告甲○○、乙○○二人所為，均係犯森林法第五十二條第一項第四款之結夥
    二人以上竊取森林副產物罪。查被告二人就前開犯行，有犯意聯絡與行為分擔，
    均應論以共同正犯。爰審酌被告二人貪圖小利而不思以正當途徑獲取財物之犯罪
    動機、目的、手段與其等竊取之森林副產物次數、數量、價值不多等所生危害及
    其等犯後坦承犯行之態度等一切情狀，各量處如主文所示之刑，並均諭知所處有
    期徒刑如易科罰金、罰金如易服勞役之折算標準，以資懲儆。另查犯森林法第五
    十二條之加重竊取森林主、副產物罪，應併科之罰金以贓額二倍以上五倍以下為
    其額度；所謂「贓額」係指其竊取之森林主、副產物之價額（最高法院八十六年
    度台上字第六五六六號判決參照）。且贓額之計算，係以山價為準，並不以交易
    價格之市價為準（最高法院八十一年度台上字第一七五八號判決、四十七年度台
    上字第一０九五號判例參照）。而前開森林副產物即孟宗筍（又稱冬筍）共二十
    三台斤，山價每台斤二十八元，有前開東勢林區管理處雙崎工作站函可憑，則前
    開森林副產物山價共六百四十四元，應可認定；依森林法第五十二條之規定，應
    一併諭知被告二人均各併科三倍即銀元六百四十四元（即新台幣一九三二元）。
    至森林法第五十二條第一項所規定之併科罰金，係指中央銀行發行之通用國幣而
    言，臺灣省雖屬使用臺幣之區域，但法院判決併科罰金，不應諭知併科臺幣，至
    於被告繳納之罰金如何以臺幣折合國幣，則屬於檢察官執行之問題，均併此敘明
    （最高法院三十九年度台上字第二○號判例、八十九年度台上字第四三二二號判
    決參照）。復查被告甲○○前未曾受有期徒刑以上刑之宣告，被告乙○○則前受
    有期徒刑以上刑之宣告，執行完畢後，五年以內未曾受有期徒刑以上刑之宣告，
    此有臺灣臺中地方法院檢察署刑案資料查註紀錄表與臺灣高等法院被告全國刑案
    紀錄表各一紙在卷可憑；被告二人均因一時短於失慮，偶罹刑章，經此偵審程序
    及刑之宣告後，當知所警惕，信無再犯之虞，本院認前開對其等所宣告之刑，以
    暫不執行為當，爰均併宣告緩刑四年，用啟自新。
四、前開鋤頭、刀鏟各一把，係被告二人共同所有供本件犯罪所用之物，業據被告等
    供述在卷（見本院九十二年四月二十四日訊問筆錄），應依刑法第三十八條第一
    項第二款之規定，宣告沒收（被告二人供稱係遭警查扣，但未隨案移送）。末查
    刑法關於沒收之規定，除違禁物必須沒收外，其餘均採得科主義，是法院對於供
    犯罪所用之物，沒收與否，本可自由裁量；如對得沒收之物未予沒收，尚不能認
    係違背法令（最高法院十九年上字第一六五一號、二十五年上字第一八九二號判
    例參照）。又前開提袋，雖係被告等供本件犯罪所用之物，然既非違禁物，爰不
    另宣告沒收。
五、據上論斷，應依刑事訴訟法第二百九十九條第一項前段，森林法第五十二條第一
    項第四款，刑法第十一條前段、第二十八條、第四十一條第一項前段、第四十二
    條二項、第三十八條第一項第二款、第七十四條第一、二款，罰金罰鍰提高標準
    條例第二條，判決如主文。
中      華      民      國      九十二    年      五    月    二十三    日
                                臺灣臺中地方法院刑事第七庭
                                        法  官  陳  卿  和
右正本證明與原本無異。
如不服本判決，應於判決送達後十日內向本院提出上訴狀，上訴於臺灣高等法院臺中
分院（須附繕本）。
                                        書記官
中      華      民      國      九十二    年      五    月    二十三    日
【附錄本案論罪科刑法條全文】
森林法第五十二條第一項第四款：
竊取森林主、副產物而有左列情形之一者，處六月以上五年以下有期徒刑，併科贓額
二倍以上五倍以下罰金：
四、結夥二人以上或僱使他人犯之者。


司法院資訊處製作；財團法人民間司法改革基金會備份。
